【裁判字號】    98,司家聲,93
【裁判日期】    981123
【裁判案由】    終止收養關係
【裁判全文】
臺灣台中地方法院民事裁定            98年度司家聲字第93號
聲  請  人  甲○○
即被收養人
上列聲請人因養父死亡後聲請許可終止收養事件，本院裁定如下
：
    主  文
許可終止聲請人甲○○與王書法（民國九十七年三月三日死亡）
間之收養關係。
程序費用由聲請人負擔。
    理  由
一、按養父母死亡後，養子女得聲請法院許可終止收養。法院認
    終止收養顯失公平者，得不許可之，民法第1080條之1第1、
    4項分別定有明文。
二、本件聲請意旨略以：聲請人甲○○（女、民國50年7月22日
    生，身分證統一編號：Ｚ000000000號）原為王書法（男、10
    年2月28日生，身分證統一編號：Ｚ000000000號）之養女，
    因養父王書法已於97年3月3日死亡，聲請人未拿取其遺產，
    且收養人當初之收養動機，僅為使被收養人得以名正言順地
    照顧其晚年生活，並處理其後事，而被收養人確實完成前揭
    事項，如今終止收養並未有顯失公平之情事，聲請人為期能
    認祖歸宗，爰依民法第1080條之1第1項規定，聲請許可終止
    與養父王書法間之收養關係等語，並提出：戶籍謄本、本院
    95 年度養聲字第344號民事裁定、死亡證明書等件為證。
三、經查：聲請人主張之事實，業據其提出死亡證明書、戶籍謄
    本等件為證，復經本院依職權調取全戶戶籍資料查詢結果表
    及97年度繼字第920號、95年度養聲字第344號卷宗可據，堪
    信為真實。又聲請人於本院98年11月13日訊問時到庭陳稱：
    收養人之存款被彰化銀行凍結，因有人偽造其簽名去當連帶
    保證人；因收養人是退伍軍人，其過世時，有一筆喪葬補助
    費，我就是用那筆錢幫收養人辦理後事，亦替其結清醫院之
    醫療費用，該筆補助費並無剩餘等語，有本院97年度繼字第
    920號卷宗內所附之國防部核定台中市後備指揮部列管退除
    役軍士官改支餘額退伍金冊、喪葬費收據、台中榮民總醫院
    住院收費收據、埔里榮民醫院伙食費用收據、看護費代收轉
    付收據、遺產清冊等相關資料在卷為憑，另據證人即聲請人
    之生母李寶鳳於上揭訊問期日到庭證述甚詳，顯見收養人之
    遺產均用以清償其生前及死後之債務，且無剩餘，聲請人實
    際上未取得任何遺產。再者，聲請人稱：收養人之收養動機
    ，僅希望有一名女兒能名正言順去照顧其晚年生活，但未期
    待我可以為他傳宗接代；大家就收養人往生後，我會回歸本
    生家庭均有共識，收養人亦有認知等語，亦經證人即聲請人
    之生父乙○○證述甚明（本院98年11月13日訊問筆錄參照）
    ，足徵收養人生前認同聲請人將來得以認祖歸宗。執此，經
    本院審酌收養人當初之收養動機、聲請人終止收養之意願、
    原由及聲請人生父、母均表示願意讓聲請人回歸本生家庭之
    意見（本院98年11月13日訊問筆錄參照），且聲請人並未實
    際取得收養人遺產之利益等情事，與綜觀全案卷證均查無終
    止收養有顯失公平之情形，是以聲請人本於民法第1080條之
    1第1項之規定，請求終止其與王書法間之收養關係，為有理
    由，應予准許。
四、依非訟事件法第21條第1項前段，裁定如主文。
中    華    民    國    98    年    11    月    23    日
                  家事法庭  司法事務官  蔡伊萍
以上正本係照原本作成。
如不服本件裁定，得於裁定書送達之翌日起10日內，以書狀敘述
理由，向本庭提起抗告（須附繕本）。
中    華    民    國    98    年    11    月    23    日
                                書記官  曾惠雅


司法院資訊處製作；財團法人民間司法改革基金會備份。
